【裁判字號】    98,台上,2307
【裁判日期】    981210
【裁判案由】    所有權移轉登記
【裁判全文】
最高法院民事裁定            九十八年度台上字第二三○七號
上  訴  人  甲○○
訴訟代理人  黃蓮瑛律師
            吳姝叡律師
被 上訴 人  乙○○
訴訟代理人  張睿文律師
上列當事人間請求所有權移轉登記事件，上訴人對於中華民國九
十八年七月二十八日台灣高等法院第二審判決（九十八年度重上
字第九四號），提起上訴，本院裁定如下：
    主  文
上訴駁回。
第三審訴訟費用由上訴人負擔。
    理  由
按上訴第三審法院，非以原判決違背法令為理由，不得為之。又
提起上訴，上訴狀內應記載上訴理由，表明原判決所違背之法令
及其具體內容、依訴訟資料合於該違背法令之具體事實，其依民
事訴訟法第四百六十九條之一規定提起上訴者，並應具體敘述為
從事法之續造、確保裁判之一致性或其他所涉及之法律見解具有
原則上重要性之理由，同法第四百六十七條、第四百七十條第二
項分別定有明文。而依同法第四百六十八條規定，判決不適用法
規或適用不當者，為違背法令；依同法第四百六十九條規定，判
決有該條所列各款情形之一者，為當然違背法令。是當事人提起
上訴，如合併以同法第四百六十九條及第四百六十九條之一規定
之情形為上訴理由時，其上訴狀或理由書應表明該判決所違背之
法令條項，或有關判例、解釋字號，或成文法以外之習慣或法理
等及其具體內容，暨係依何訴訟資料合於該違背法令之具體事實
，並具體敘述為從事法之續造、確保裁判之一致性或其他所涉及
之法律見解具有原則上重要性之理由。如未依上述方法表明，或
其所表明者與上開法條規定不合時，即難認為已合法表明上訴理
由，其上訴自非合法。本件上訴人對於原判決提起上訴，雖以該
判決有不適用法規或適用不當、不備理由及理由矛盾等違背法令
為由，惟核其上訴理由(一)、(二)狀所載內容，仍屬就原審取捨證據
、認定事實暨解釋契約之職權行使及其他與判決結果不生影響之
理由，指摘其不當，並就原審本於職權之行使所論斷：上訴人（
洪文樑之妻舅）於民國九十一年八月二十六日簽立之系爭承諾書
，已載明其同意於被上訴人、訴外人鄭洪玉崑及洪文樑（被上訴
人之兄）遺產管理人洪士鈞共同就洪彭瑞蘭之遺產辦理繼承登記
後，分別將台北市○○段○○段八八地號土地應有部分4951/300
00（下稱系爭土地）移轉登記予被上訴人等人（鄭洪玉崑另案請
求上訴人移轉系爭土地登記事件，業經法院判決其勝訴確定），
核無有關給付金錢之約定，亦未約定雙方於辦理土地持分移轉登
記之前，應另行協議有關買賣價金等項，且細譯承諾書文義，兩
造係約定以買賣為系爭土地移轉登記之原因，該另立買賣契約僅
係為配合辦理系爭土地移轉登記之方法，而非上訴人履行系爭承
諾書所定土地移轉登記義務之前提條件，證人陳聰敏、洪士鈞之
證詞，均不足取。上訴人抗辯系爭承諾書係屬買賣之預約，於兩
造談妥買賣細節之前，其無移轉系爭土地之義務云云，顯與系爭
承諾書約定內容不符，尚不可取。又依上訴人於八十一年九月二
十九日復被上訴人函稱：洪彭瑞蘭所有系爭土地，係洪老夫人以
該土地與漢霖建設股份有限公司合建，由該公司將土地應有部分
所有權信託登記為上訴人名義等語，再參諸上訴人於八十六年五
月二日復被上訴人函文暨其他另案答辯狀等，益徵系爭土地登記
於上訴人名下，實非基於上訴人向洪彭瑞蘭買受該土地所致。不
論上訴人取得系爭土地原因為何，上訴人既簽訂系爭承諾書，願
於洪彭瑞蘭繼承人辦妥繼承登記後，即將系爭土地移轉登記，則
被上訴人據以請求上訴人將系爭土地為所有權移轉登記，洵有理
由等情，泛言謂為違法，而非表明該判決所違背之法令及其具體
內容，暨依訴訟資料合於該違背法令之具體事實，並具體敘述為
從事法之續造、確保裁判之一致性或其他所涉及之法律見解具有
原則上重要性之理由，難認其已合法表明上訴理由。依首揭說明
，應認其上訴為不合法。
據上論結，本件上訴為不合法。依民事訴訟法第四百八十一條、
第四百四十四條第一項前段、第九十五條、第七十八條，裁定如
主文。
中    華    民    國  九十八  年   十二   月    十    日
                      最高法院民事第五庭
                          審判長法官  朱  建  男
                                法官  顏  南  全
                                法官  林  大  洋
                                法官  沈  方  維
                                法官  王  仁  貴
      本件正本證明與原本無異
                                      書  記  官
中    華    民    國  九十八  年   十二   月  二十三  日
                                                Ａ


司法院資訊處製作；財團法人民間司法改革基金會備份。
